【裁判字號】    92,交簡上,112
【裁判日期】    921128
【裁判案由】    過失傷害
【裁判全文】
臺灣桃園地方法院刑事判決                      九十二年度交簡上字第一一二號
    上  訴  人
    即  被  告  蕭人豪
          原名乙○○）男  三.
右列上訴人因過失傷害案件，不服本院九十一年度壢交簡字第二三一九號，中華民國
九十二年一月二十二日第一審判決（聲請簡易判決處刑案號：九十一年度偵字第一三
一四一號），提起上訴，本院管轄之第二審合議庭判決如左：
    主    文
原判決撤銷。
蕭人豪因過失傷害人，累犯，處有期徒刑貳月，如易科罰金，以參佰元折算壹日。
    事    實
一、蕭人豪（本件車禍行為時原名乙○○）於民國八十四年間，因侵占案件，經本院
    判處有期徒刑八月確定後，於八十六年六月二十四日入監執行，指揮書所載執行
    完畢日期為八十六年十月二十九日，猶不知悔改；於民國九十年十二月二日上午
    八時四十五分許，駕駛車牌號碼Ｕ四─四一九三號自小客車，沿桃園縣桃園市○
    ○路由南往北行駛，行經該路與春日路口時，應注意車前狀況，隨時採取必要之
    安全措施，及該路段限速為時速五十公里，應依時速限制行駛，依當時之天候路
    況，並無不能注意之情形，竟疏未注意及此，猶以超越該速限之時速行駛，適甲
    ○○騎乘車牌號碼ＲＴＧ─七三八號機車沿蕭人豪對向車道行駛，行經該路與春
    日路口時，亦疏未注意車前狀況，及轉彎車應讓直行車先行之規定，即貿然左轉
    春日路，蕭人豪因駕車違反上開規定，見狀已煞避不及，以致所駕車輛前方保險
    桿撞擊甲○○所騎乘機車右側前輪，甲○○因而人車倒地，受有右膝脛骨高原骨
    折粉碎性併小腿肌肉室間症候群之傷害；車禍發生後經路人報案，員警據報至現
    場，蕭人豪於員警發覺上情前，主動陳述上開肇事經過，表明其為肇事人而接受
    審判。
二、案經甲○○訴由桃園縣警察局桃園分局報告臺灣桃園地方法院檢察署檢察官聲請
    簡易判決處刑。
    理    由
一、訊據被告蕭人豪矢口否認駕車有過失，辯稱：伊行經肇事路口時有減速，並未超
    速行駛，且伊有注意對向車道，當時並無來車，告訴人甲○○當時車行動向，應
    該是被行道樹擋住云云。然查：
    (一)被告於右揭時、地駕車撞擊告訴人甲○○所騎乘機車，告訴人甲○○因此受有
      事實欄所示傷害等情，業據被告於本院審理時供承不諱，且經告訴人甲○○於
      警詢及偵、審中指陳明確，並有警製交通事故談話紀錄表、道路交通事故調查
      報告表、現場照片及財團法人天主教勝保祿修女會醫院診斷證明書等附卷可稽
      （以上見偵查卷第八至一二、一六至一八、二四頁，本院九十二年十一月十一
      日審判筆錄）。
    (二)依前揭警製交通事故談話紀錄表，被告於警詢中供稱：伊當時是綠燈，故伊未
      減速，時速約五十至六十左右，當伊進入肇事路口時，伊看見對方ＲＴＧ─七
      三八號機車，約十公尺就看見，伊就緊急煞車後就撞上，Ｕ四─四一九三前車
      頭撞及ＲＴＧ─七三八右側車身，ＲＴＧ─七三八車速也很快，轉彎車也未減
      速就直接左轉過來，伊反應不及才會撞上等語；參以告訴人甲○○於警詢中所
      述：˙˙˙伊剛要左轉時就被行駛成功路直行往虎頭山行駛自小客車駕駛所撞
      及˙˙˙由於Ｕ四─四一九三號自小客車速過快，伊都來不及反應便給對方撞
      上了等語；及卷附警製道路交通事故調查報告表，被告所駕車輛煞車痕，確係
      在進入肇事路口之後等情；足徵其駕車行經上開肇事路口並未減速，且車速係
      超過五十公里。又依卷附現場照片，可知肇事路段筆直，行車動向並無被行道
      樹擋住之情，且視距良好，然於本院審理中經質以被告：你當時有無注意對向
      來車？其卻答稱：伊當時左右沒有來車，對向沒有來車等語，顯見其行經肇事
      路口，亦疏未注意車前狀況。從而本件車禍發生原因，應係被告駕車行經肇事
      路口，並未減速慢行，而以超過五十公里時速行駛，且未注意車前狀況，以致
      未能注意沿其對向車道行駛之告訴人甲○○車行動向，待發現告訴人甲○○時
      ，已煞避不及而致肇事。是被告上開所辯行經肇事路口有減速，並未超速行駛
      ，有注意對向車道，告訴人甲○○車行動向，應該是被行道樹擋住云云，核與
      上開事證不符，難以憑採。
    (三)按行車速度，依標誌或標線之規定，無標誌或標線者，在市區道路，時速不得
      超過五○公里；又汽車行駛時，駕駛人應注意車前狀況，並隨時採取必要之安
      全措施；道路交通安全規則第九十三條第一項第一款、第九十四條第三項分別
      定有明文。本件被告駕車行駛之路段，時速限制為五十公里，肇事地點在交岔
      路口，號誌為行車管制號誌、動作正常，且該路段當時天候晴，日間自然光線
      ，路面乾燥，路面狀態無缺陷，視距良好，道路亦無障礙物，有前揭警製道路
      交通事故調查報告表可按。被告駕駛自用小客車行經該路段，本應注意上開規
      定，依當時情形並非不能注意，竟疏未注意車前狀況，且以時速五十公里以上
      速度超速行駛，以致肇事，使告訴人甲○○受有前開傷害，其有過失責任至明
      。雖告訴人甲○○行經上開肇事路口，疏未注意車前狀況，及轉彎車應讓直行
      車先行之規定，即貿然左轉，以致兩相競合而發生本件交通事故，惟並不能解
      免被告上開過失責任。又告訴人甲○○既因被告開車肇事，而受有前開傷害，
      則告訴人甲○○所受傷害與被告過失之間，自有相當因果關係。
    (四)偵查中將本件送臺灣省桃園縣區車輛行車事故鑑定委員會，亦認本件肇事經過
      為：告訴人甲○○駕駛機車，於市區○○○路行駛至春日路口左轉彎，被告駕
      駛自小客車沿對向駛至，二車碰撞而肇事，而認告訴人駕駛機車左轉彎未讓直
      行車先行，被告駕駛自小客車疏未注意車前狀況且超速行駛，此有該委員會九
      十一年十一月八日九十一府車鑑桃字第九一一二三０號函所檢附之鑑定意見書
      在卷足憑（見偵查卷第二六至二八頁）。
綜右事證，被告否認過失之辯解，核屬臨訟飾卸之詞，難以憑採，其過失傷害之犯行
已經證明，應依法論科。
二、核被告所為，係犯刑法第二百八十四條第一項前段之過失傷害罪。查被告於八十
    四年間因侵占案件，經本院判處有期徒刑八月確定後，於八十六年六月二十四日
    送監執行，指揮書所載執行完畢日期為八十六年十月二十九日，有臺灣高等法院
    被告全國前案紀錄表附卷可稽，其於受有期徒刑執行完畢後，五年內再犯本件有
    期徒刑以上之罪，為累犯，應依法加重其刑。又被告駕車肇事後，經路人報案，
    員警至現場後，被告主動陳述上開肇事經過等情，業據被告於本院審理中供稱：
    （這件案子是何人報案？）是路人報案的，警察來了，伊留在現場，警察問伊是
    誰開車，伊說是伊開的等語，告訴人甲○○就此亦陳稱：確實警察有來處理，不
    知道是誰報案的等語，堪認被告在員警發覺上情前，表明其為肇事人而接受審判
    ，應依刑法第六十二條自首規定，減輕其刑，並先加後減之。
三、原審認被告過失傷害犯行明確，據以論罪科刑固非全屬無見。然查：(一)告訴人甲
    ○○當時係騎乘機車，並非駕駛自小客車，起訴書事實欄所載有所違誤，且被告
    於警、偵訊中並未到案自白，起訴書證據欄記載被告自白犯罪，亦有未合，原簡
    易判決處刑書未注意及此而逕予援用，尚有未洽；(二)被告肇事後，於到場處理員
    警發覺上情前，表明其為肇事人，應合於自首要件，原審未注意及此，亦有未合
    。被告上訴意旨否認駕車有過失而指摘原審判決不當雖無理由，然原審判決既有
    上開可議之處，自應由本院撤銷改判。爰審酌本件肇事被告、告訴人甲○○雙方
    均有過失，及告訴人甲○○所受上開傷害、被告犯罪後之態度等一切情狀，量處
    如主文所示之刑，並依法諭知易科罰金之折算標準，以示懲儆。
據上論斷，應依刑事訴訟法第四百五十五條之一第三項、第三百六十九條第一項前段
、第三百六十四條、第二百九十九條第一項前段，刑法第二百八十四條第一項前段、
第四十一條第一項前段、第四十七條、第六十二條，罰金罰鍰提高標準條例第一條前
段、第二條，判決如主文。
本案經檢察官陳美華到庭執行職務。
中      華      民      國    九十二    年     十一     月    二十八    日
                            臺灣桃園地方法院交通法庭
                                審判長法  官  江振義
                                      法  官  林婷立
                                      法  官  邱滋杉
右正本證明與原本無異。
不得上訴。
                                      書記官  王嘉麒
中      華      民      國    九十二    年     十一     月    二十八    日
附錄論罪科刑依據之法條：
中華民國刑法第二百八十四條
 (過失傷害罪)
因過失傷害人者，處六月以下有期徒刑、拘役或五百元以下罰金，致重傷
者，處一年以下有期徒刑、拘役或五百元以下罰金。
從事業務之人，因業務上之過失傷害人者，處一年以下有期徒刑、拘役或
一千元以下罰金，致重傷者，處三年以下有期徒刑、拘役或二千元以下罰
金。


司法院資訊處製作；財團法人民間司法改革基金會備份。
